臺灣高等法院高雄分院刑事判決　　　　　　　　　九十一年度交上訴字第四六號
　　上　訴　人
　　即　被　告　甲○○
右上訴人因公共危險案件，不服台灣屏東地方法院九十一年度交訴字第三八號中華民
國九十一年四月二日第一審判決（起訴案號：台灣屏東地方法院檢察署九十一年度偵
字第六八號），提起上訴，本院判決如左：
    主  文
原判決關於肇事逃逸及定應執行刑部分均撤銷。
甲○○駕駛動力交通工具肇事，致人受傷而逃逸，處有期徒刑壹年。
其他上訴駁回。
本判決第二項撤銷改判部分與上訴駁回之所處有期徒刑伍月部分，應執行有期徒刑壹
年貳月。
    事  實
一、甲○○明知服用酒類足以造成不能安全駕駛動力交通工具之危險，於民國九十年
    十二月十八日十六時許，在屏東縣來義鄉友人處聚餐飲用啤酒，在服用酒類後，
    已達不能安全駕駛動力交通工具之狀態下，竟於同日十七時許猶駕駛ＷＧ─四三
    七三號自用小客車，由屏東縣來義鄉往東港方向行駛，於同日十八時許，途經屏
    東縣東港鎮○○里○○路與三西和路口時，本應注意車前狀況並隨時採取必要之
    安全措施，而依當時狀況亦無不能注意之情事，加以因酒精力之作用致其反應力
    及判斷力均已有所障礙，竟疏於注意在上開交岔路口貿然超越前車跨越過雙黃線
    ，以致撞及對向車道由乙○○所騎乘之腳踏車，乙○○人車倒地後，受有頭部外
    傷併顱內出血、右鎖骨骨折、右股骨、脛骨、腓骨骨折等傷害（過失傷害部分因
    告訴人撤回告訴，業據臺灣屏東地方法院判決公訴不受理），詎甲○○肇事後下
    車察看，隨即逕行駕車逃逸，嗣經路人林忠立、倪國長記下車號報警循線查獲，
    並於同日二十時一分許，對甲○○作酒精濃度測試，發現其呼氣酒精濃度高達每
    公升零點五五毫克。
二、案經屏東縣警察局東港分局移送台灣屏東地方法院檢察署檢察官偵查起訴。
    理  由
一、訊據上訴人即被告甲○○對於右揭時地酒醉開車且肇事後未將傷者送醫離去之事
    實坦承不諱，惟矢口否認有駕車逃逸之犯行，辯稱：伊當時有下車察看，但因為
    手機沒電，才駕車找公共電話要報警，但找不到公共電話，待返回現場時，因見
    現場圍了很多人，擔心遭毆打，才駕車離去，並非故意逃逸云云。惟查：
    (一)被告甲○○於右揭時地酒後已達不能安全駕駛動力交通工具之程度，駕駛自
        小客車行經上開交岔路口，因超越前車跨越過雙黃線，撞及對向車道由被害
        人乙○○所騎乘之腳踏車而肇事，並造成被害人上開傷害之事實，除據被告
        供承在卷外，並經目擊證人林忠立、倪國長於警訊中證述明確，復有道路交
        通事故調查報告表、高雄醫學院附設中和紀念醫院診斷證明書各一份、照片
        八張在卷可稽。又按行為人飲酒後如其呼氣酒精濃度達於每公升０．五毫克
        時，即有反應較慢、感覺減低、影響駕駛之輕到中度之中毒症狀，如達於每
        公升０．七五毫克時，則會有思考改變、個性行為改變之輕到中度中毒症狀
        ；又飲酒後一小時許，其體內血液酒精濃度可達最高，飲酒一小時後其體內
        之酒精濃度隨即消減。（參見行政院國軍退除役官兵輔導委員會台北榮民總
        醫院八十八年八月五日（八八）北總內字第二六八六八號函；八十八年十月
        二十六日（八八）院賓文廉字第一三四○七號臺灣高等法院函中台北醫學院
        附設醫院精神科主任蔡尚穎「酒精對人體生理與行為之影響」一文可據）。
        復依醫學實驗證明所得經驗法則，對於吐氣酒精濃度達每公升０．二五毫克
        以上時，將使駕駛人產生複雜之技巧障礙、駕駛能力變壞之行為表現，肇事
        比率比一般未飲酒時高出二倍，而吐氣酒精濃度達每公升零點五毫克以上時
        ，將使駕駛人產生平衡感與判斷力障礙升高，肇事比率比一般未飲酒時高出
        十倍，甚而如吐氣酒精濃度達每公升零點七五毫克時，駕駛人將產生明顯酒
        醉、步履蹣跚之行為狀態，其肇事比率比一般高二十五倍（參見蔡志中著，
        對飲酒不能安全駕駛之執法研究，司法院第四十六期業務研究會講義），本
        件被告甲○○為警查獲作測試酒精濃度時係肇事後二小時，其吐氣所含酒精
        濃度仍高達每公升○˙五五毫克，有酒精濃度測試紀錄單可按，依上開醫學
        報告，並參以被告於交岔路口超越前車跨越雙黃線，以致撞及對向車道之乙
        ○○，由肇事當時被告生理之客觀情狀及被告駛入對向車道等駕駛行為異常
        之客觀情狀，足認被告服用酒類已達不能安全駕駛之程度。
    (二)被告甲○○駕車肇事致被害人傷害，下車察看後，隨即駕車逃逸等情，業據
        證人即查獲被告肇事之警員張坤正在本院調查中到庭證述稱：「是派出所所
        長（主管）在回家途中，剛好看到本件車禍，就打電話到派出所報案，當時
        有二名路人記下肇事車輛的車號，我據報到現場，肇事者已經逃逸，我是根
        據車號查出是被告，然後到被告家中查獲被告，再將被告帶回派出所做筆錄
        ，當時被告沒有承認他肇事，我是在被告家中的車庫發現車子有撞擊受損的
        情形，現場的碎片我們有撿回派出所，我們有比對，在派出所被告才承認他
        是肇事者。」等語。復經證人倪國長、林忠立在警訊中證述：「我親看到淺
        藍色自小車車號ＷＧ－四三七三號發生肇事逃逸」等語，而被告於案發當時
        確係駕駛淺藍色車號ＷＧ－四三七三號自小客車，並據被告在警訊中供明在
        卷，又有該車受損之照片四張附卷可稽，足見被告確有駕車肇事致人受傷而
        逃逸之情形，被告辯稱：伊去打公用電話後折返現場因見有多人圍觀，以致
        伊不敢下車察看云云，顯係卸責之詞，無足採信。綜上所述，本件事證明確
        ，被告駕駛動力交通工具肇事，致人受傷而逃逸之犯行堪以認定。
二、核被告甲○○所為係犯刑法第一百八十五條之三之服用酒類不能安全駕駛動力交
    通工具而駕駛罪、第一百八十五條之四之駕駛動力交通工具肇事致人受傷而逃逸
    罪。其所犯上開二罪，犯意各別，所為犯罪構成要件不同，應分論併罰。
三、原判決關於肇事逃逸部份，予以論罪科刑，固非無見，惟查科刑之判決書，應於
    理由內記載科刑時就刑法第五十七條或第五十八條規定事項所審酌之情形，為刑
    事訴訟法第三百十條第三款所明定。本件第一審判決係審酌被告犯後未與賠償被
    害人之損害等一切情狀，量處有期徒刑一年五月。而刑法第五十七條第十款所稱
    犯罪後之態度，即包括被告犯罪後，因悔悟或賠償被害人損害等情形。本件被告
    於原審判決後，已與被害人達成和解，賠償其損害，告訴人並對過失傷害部分撤
    回告訴，並經原審法院判決公訴不受理在案，有臺灣屏東地方法院九十一年度易
    字第五七號判決書乙份在卷可稽，足徵被告犯罪後之態度與原審比較，已然不同
    。原審未及審酌本件科刑有關情狀，尚有未妥。被告上訴意旨，否認此部分犯罪
    ，雖無理由，然原審判決既有上述可議，自應由本院就肇事逃逸及定應執行部分
    予以撤銷。爰審酌被告酒後駕車肇事致被害人受傷，竟未留在現場協助救助，而
    棄被害人於不顧，畏懼負責而逃逸之犯罪動機、犯後已賠償被害人態度尚佳等一
    切情狀，量處有期徒刑一年，以示懲戒。
四、原審關於服用酒類不能安全駕駛動力交通工具而駕駛部分，適用刑法第一百八十
    五條之三規定，並審酌被告無視政府法令之宣導及對他人生命、財產安全之尊重
    ，竟於飲酒後駕車，不但對使用道路之他人已產生立即侵害之高度危險性，亦自
    陷於危險狀態中，嚴重侵害道路交通往來安全，惟念其犯罪後尚能坦認犯行之態
    度尚佳等一切情狀，量處有期徒刑伍月。核原判決關於此部分之認事用法及量刑
    ，均屬妥適，被告上訴指摘原審此部份量刑過重，為無理由，應予駁回。前開撤
    銷改判部分及上訴駁回部分，爰依法定其應執行之刑如主文第四項所示，以資懲
    儆。
據上論斷，應依刑事訴訟法第三百六十八條、第三百六十九條第一項前段、第三百六
十四條、第二百九十九條第一項前段，刑法第一百八十五條之四、第五十一條第五款
，判決如主文。
本案經檢察官郭振昌到庭執行職務。
中      華      民      國    九十一    年      七      月     十七     日
                              臺灣高等法院高雄分院刑事第三庭
                                  審判長法官  周賢銳
                                        法官  謝宏宗
                                        法官  莊崑山
右正本證明與原本無異。
不能安全駕駛罪部分不得上訴。
肇事逃逸罪部分如不服本判決應於收受本判決後十日內向本院提出上訴書狀，其未
述上訴理由者，並得於提起上訴後十日內向本院補提理由書狀（均須按他造當事人之
人數附繕本)「切勿逕送上級法院」。
                                      書記官  邱麗莉
中      華      民      國    九十一    年      七      月     十九     日
附錄：本判決論罪科刑法條全文
刑法第一百八十五條之三：
服用毒品、麻醉藥品、酒類或其他相類之物，不能安全駕駛動力交通工具而駕駛者，
處一年以下有期徒刑、拘役或三萬元以下罰金。
刑法第一百八十五條之四：
駕駛動力交通工具肇事，致人死傷而逃逸者，處六月以上五年以下有期徒刑。
                                                                     Ａ
